臺灣高等法院民事判決
110年度重上字第369號
上  訴  人  馮敏倩  
            馮天辰  
            馮輝龍  


共      同
訴訟代理人  林鼎鈞律師
複  代理人  謝昀成律師
被  上訴人  蔡慧玲  

訴訟代理人  林志豪律師
複  代理人  劉北芳律師
上列當事人間請求遷讓房屋等事件，上訴人對於中華民國110年3
月19日臺灣桃園地方法院107年度重訴字第124號第一審判決提起
上訴，本院於110年9月15日言詞辯論終結，判決如下：
    主      文
上訴駁回。
第二審訴訟費用由上訴人負擔。
    事實及理由
一、被上訴人主張：上訴人丙○○為伊前夫，上訴人乙○○、甲○○為
    丙○○與前妻繆玉芬所生子女。伊於民國95年5月8日購買桃園
    市○○區○○路0000號23樓房屋（下稱系爭房屋）及地下一層編
    號1號、地下二層編號108號、215號停車位（下稱系爭停車
    位）後，與丙○○遷入居住，嗣伊因遭丙○○家暴，於105年11
    月16日遷出，並通知丙○○於105年11月16日函文到達後30日
    內遷出系爭房屋，詎至108年4月19日伊與丙○○調解離婚後，
    丙○○仍未遷出，更無償提供乙○○、甲○○使用，上訴人無權占
    有系爭房屋及停車位，伊基於所有權人地位，自得請求上訴
    人騰空、遷讓、返還之。系爭房屋每月租金新臺幣（下同）
    5萬元，系爭停車位每月租金各3,500元，因上訴人無權占有
    系爭房屋及停車位，伊受有共248萬8,500元之損害；另伊幫
    上訴人繳交管理費，系爭房屋每月8,277元、系爭停車位每
    月共1,500元，合計7萬8,216元。爰依民法第767條第1項前
    段、中段、第179條、第184條、第185條規定之共同侵權行
    為及不當得利，提起本件訴訟等語。聲明：㈠上訴人應將系
    爭房屋及停車位騰空、遷讓、返還被上訴人。㈡上訴人應將
    戶籍登記自系爭房屋遷出。㈢上訴人應連帶給付被上訴人248
    萬8,500元，其中239萬4,000元自起訴狀繕本送達翌日起、
    其中9萬4,500元自民事訴之變更暨爭點整理狀繕本送達翌日
    起，均至清償日止，按年息5%計算之利息。㈣上訴人應自109
    年7月1日起至騰空、遷讓、返還系爭房屋及停車位之日止，
    按月於每月之末日，連帶給付被上訴人6萬0,500元，及自各
    期應給付日之翌日起至清償日止，按年息5%計算之利息。㈤
    上訴人應連帶給付被上訴人7萬8,216元，及自民事追加訴之
    聲明、準備三暨調查證據聲請狀繕本送達翌日起至清償日止
    ，按年息5%計算之利息。㈥上訴人應自110年1月1日起至騰空
    、遷讓、返還系爭房屋及停車位止，按月於每月之末日，連
    帶給付被上訴人9,777元，及自各期應給付日之翌日起至清
    償日止，按年息5%計算之利息。原審判決丙○○應將系爭房屋
    及停車位騰空、遷讓、返還被上訴人；上訴人應將戶籍登記
    自系爭房屋遷出；丙○○應給付被上訴人105萬8,140元，及自
    109年11月28日起至清償日止，按年息5%計算之利息；丙○○
    應自109年7月1日起至騰空、遷讓、返還系爭房屋及停車位
    止，按月於每月之末日，給付被上訴人5萬5,400元，及自各
    期應給付日之翌日起至清償日止，按年息5%計算之利息。駁
    回被上訴人其餘之訴，上訴人不服，提起上訴。被上訴人之
    答辯聲明：上訴駁回（被上訴人就其敗訴部分，未聲明不服
    ）。
二、上訴人則以：丙○○與被上訴人於94年8月1日簽訂共同投資不
    動產協議書，丙○○於95年2月間有匯款予被上訴人作為購買
    系爭房屋之資金，從民事答辯㈠狀第5頁以下內容，可看出丙
    ○○有實際出資，兩人應成立隱名合夥關係，系爭房屋及停車
    位為兩人公同共有財產，在合夥關係終止前，丙○○非無權占
    有。丙○○於95年7月19日遷戶籍至系爭房屋並登記為戶長，
    與被上訴人共同居住於系爭房屋，兩人於100年7月4日登記
    結婚，合併戶籍於系爭房屋，丙○○係基於與被上訴人共同生
    活或維持婚姻關係之目的，有未定期限無償使用系爭房屋之
    權利，在108年4月25日離婚登記前，丙○○非無權占有。且被
    上訴人應舉證於108年4月25日離婚後，有終止使用借貸契約
    之事。縱認被上訴人得請求不當得利，但本件應有土地法第
    97條租金上限之適用，可參照稅捐稽徵處核課之房屋現值與
    公告地價80%為申報地價作為計算之基準。丙○○因當初購買
    系爭房屋時，陸續匯款予被上訴人共2,352萬元、聯繫相關
    廠商裝潢房屋或添購家具等支出209萬1,402元，及自106年1
    月起至110年2月止代被上訴人繳納管理費與清潔費48萬8,85
    0元，對被上訴人有無因管理或不當得利之債權存在，爰就
    上開金額主張抵銷等語，資為抗辯。上訴聲明：㈠原判決不
    利於上訴人部分廢棄。㈡上開廢棄部分，被上訴人在第一審
    之訴及假執行之聲請均駁回。
三、查被上訴人與丙○○於100年7月4日結婚，於108年4月25日離
    婚。乙○○、甲○○為丙○○與前妻繆玉芬所生子女。丙○○自95年
    7月使用系爭房屋及停車位迄今等情，有戶籍資料為證（見
    原審個資卷），且為兩造所不爭（見本院卷第106頁），堪
    信為真。
四、被上訴人主張伊為系爭房屋及停車位之所有權人，於105年1
    1月16日通知丙○○於30日內遷出，詎伊與丙○○於108年4月19
    日調解離婚後，丙○○仍未遷出，更提供乙○○、甲○○使用，爰
    依民法第767條第1項前段、中段、第184條規定請求上訴人
    將系爭房屋及停車位騰空、遷讓、返還，及給付伊相當於租
    金所受損害，暨應將戶籍登記遷出等，為上訴人所否認，並
    以前詞置辯。經查：
　㈠丙○○自承自95年7月間起使用系爭房屋及編號215號停車位迄
    今，另於原審107年6月8日言詞辯論期日就占有使用系爭房
    屋及停車位之事實不爭執（見原審卷第49頁），依民事訴訟
    法第280條第1項規定，視同自認，嗣丙○○於109年12月11日
    表示要撤銷自認（見原審卷第371頁），惟並未依民事訴訟
    法第279條第3項規定舉證自認與事實不符，故不生撤銷自認
    之效力。參照被上訴人拍攝之照片顯示：106年間有三角錐
    占用編號1號停車位、有車號臨R45367號汽車占用編號108號
    停車位（見原審卷第258、261頁）；109年12月27日有甲○○
    所有車號000-0000號汽車占用編號1號停車位；109年12月至
    110年3月間，丙○○使用之車號000-0000號汽車輪流占用編號
    108、215號停車位，未停車期間則放置三角錐占用停車位等
    情，有占用狀況表及照片可稽（見原審卷第397至428、438
    頁），此為上訴人所不爭執（見原審卷第435頁），堪認丙○
    ○確有占有使用系爭房屋及停車位甚明。
　㈡被上訴人於95年6月6日以買賣為原因登記為系爭房屋含編號1
    08、215號停車位之所有權人，於96年間買受編號1號停車位
    ，系爭停車位登記在系爭房屋之共用部分，有車位買賣契約
    書、房屋登記謄本可稽（見原審卷第293至295、325頁）。
    按確定之終局判決就經裁判之訴訟標的，有既判力。又確定
    判決，除當事人外，對於訴訟繫屬後為當事人之繼受人者，
    及為當事人或其繼受人占有請求之標的物者，亦有效力。為
    民事訴訟法第400條、第401條第1項所規定。丙○○前以系爭
    房屋及停車位為伊出資購買，伊與被上訴人簽訂共同投資不
    動產契約，系爭房屋及停車位係借名登記被上訴人名下，伊
    已終止借名登記契約為由，對被上訴人起訴請求移轉系爭房
    屋及停車位所有權登記事件（下稱前案訴訟），經原審以10
    7年度重訴字第86號判決駁回，丙○○不服上訴後，經本院以1
    08年度重上字第930號判決駁回上訴確定（下稱前案判決）
    ，有前案判決及確定證明書可稽（見原審卷第140至157頁）
    ，前案判決確認被上訴人為系爭房屋及停車位之唯一所有權
    人，上訴人與被上訴人間並無借名登記或共同投資關係存在
    （前案二審判決理由第3至8頁，見原審卷第150至155頁）。
    丙○○為前案訴訟之當事人，依前揭規定，其應受前案判決既
    判力之拘束，不得再爭執前揭已確認之事實。丙○○於本件仍
    稱系爭房屋及停車位為伊出資購買或由伊與被上訴人共同出
    資購買，為共有之財產云云，應屬無據。
  ㈢雖丙○○稱伊與被上訴人書立投資協議書，於雙方同居期間匯
    款予被上訴人購買系爭房屋，雙方是隱名合夥關係，系爭房
    屋為共有財產，於合夥關係終止前，伊非無權占有系爭房屋
    ，且因其與被上訴人結婚同居，之後為維持婚姻目的，被上
    訴人無償提供系爭房屋及停車位供伊使用，夫妻有同居義務
    ，被上訴人有提供居住所之義務，伊有權使用系爭房屋，於
    婚姻關係存續中被上訴人無權終止使用借貸關係，於108年4
    月25日雙方離婚登記後，被上訴人並未合法終止使用借貸云
    云。惟：
　⑴前案就丙○○於94年8月24日、95年9月5日、11月24日、12月22
    日給付被上訴人1,000萬元、25萬元、1,000萬元、840萬元
    、60萬元一事，經財政部北區國稅局核定該給付為贈與，馮
    光龍應負擔繳納贈與稅義務，丙○○已繳納完畢《見原審卷二
    第108至120頁》，此為丙○○所不爭執，且認定94年8月1日投
    資協議書（見原審卷二第226頁）僅記載兩造協議由丙○○出
    資，共同投資不動產等語，並未記載該不動產標的為何，難
    認與系爭房屋有涉（見原審卷第152至153頁前案二審判決理
    由㈣），則丙○○依投資協議書及所匯款贈與為據，於本院始
    改主張上開給付為合夥出資，雙方係隱名合夥關係，系爭房
    屋及停車位為共有財產云云，難認可採。
　⑵丙○○並未舉證有因同居目的之使用借貸關係存在，且婚姻關
    係以雙方和睦相處為同居之前提，雙方因暴力、騷擾等事件
    互相提告，顯難認有和平相處同居之可能。被上訴人因丙○○
    於104年12月16日有家暴行為，向臺灣桃園地方法院（下稱
    桃園地院）申請保護令，經該院於105年5月24日核發通常保
    護令，嗣延長保護令2年。丙○○亦因被上訴人之騷擾行為而
    向桃園地院申請保護令，該院於106年4月25日核發106年度
    家護字第368號通常保護令，禁止被上訴人對其騷擾、跟踪
    等聯絡行為（見原審調卷第77至80、81至83頁），依上開保
    護令所載，丙○○已未與被上訴人同居（保護令所載之住所均
    不同），且因保護令之禁制，雙方無從請求他方履行同居義
    務，可見婚姻關係早已名存實亡，難認丙○○有何因婚姻關係
    仍有與上訴人同居之正當事由存在，故其稱被上訴人基於婚
    姻關係有提供居住所之義務，伊有權居住系爭房屋云云，顯
    屬無稽。
　⑶被上訴人與丙○○之婚姻關係於108年4月25日辦理登記離婚，
    係屬戶籍登記之行政事項，並非可據為無權占有他人不動產
    之正當事由。況且縱認雙方有上訴人所稱之類似使用借貸關
    係，亦早經被上訴人於105年11月16日終止使用借貸，催告
    丙○○於30日內遷出系爭房屋及停車位，有存證信函可據（見
    桃司調字卷第84至86頁），丙○○亦於105年11月25日函覆收
    受催告信函（見桃司調字卷第89頁），被上訴人於與丙○○之
    離婚訴訟中歷次開庭及書狀，均訴請丙○○遷出系爭房屋及停
    車位（嗣108年4月19日訴訟中調解協議離婚，見本院卷第12
    1至122頁），已無繼續提供系爭房屋及停車位予丙○○無償使
    用之意思，故丙○○上開所辯，並不足採。
　㈣所有人對於無權占有或侵奪其所有物者，得請求返還之。對
    於妨害其所有權者，得請求除去之，民法第767條第1項前段
    、中段定有明文。丙○○無權占用系爭房屋及停車位，被上訴
    人依民法第767條第1項前段規定，訴請丙○○騰空、遷讓、返
    還系爭房屋及停車位，自屬有據（上訴人自承乙○○、甲○○僅
    為丙○○之占有輔助人，見原審卷331至333頁）。又上訴人3
    人迄今仍將戶籍設在系爭房屋內，有戶籍資料可證（見個資
    等文件卷），其等既無占有系爭房屋之合法權源，自有妨害
    被上訴人就系爭房屋所有權之行使，故被上訴人依民法第76
    7條第1項中段規定，請求上訴人3人將戶籍登記自系爭房屋
    遷出，亦屬有據。
  ㈤因故意或過失，不法侵害他人之權利者，負損害賠償責任。
    故意以背於善良風俗之方法，加損害於他人者亦同，民法第
    184條第1項定有明文。被上訴人於105年11月16日終止使用
    借貸關係並催告遷出系爭房屋等，丙○○仍無權占有系爭房屋
    及停車位，係故意或過失侵害被上訴人之系爭房屋及停車位
    所有權。又無權占有他人房屋，可能獲得相當於租金之利益
    為社會通常之觀念，丙○○無權占有系爭房屋及停車位，致被
    上訴人無法利用受有相當於租金之損失，故被上訴人請求丙
    ○○給付相當於租金之賠償，亦屬有據。惟因侵權行為所生之
    損害賠償請求權，自請求權人知有損害及賠償義務人時起，
    二年間不行使而消滅；自有侵權行為時起，逾十年者亦同，
    民法第197條第1項定有明文。被上訴人於105年11月16日催
    告丙○○於30日內遷出（見桃司調字卷第84至86頁），已知悉
    丙○○無權占有系爭房屋及編號1、108號停車位之事實，就編
    號215號停車位於107年2月底知悉，被上訴人於109年11月27
    日始以民事訴之變更暨準備四狀追加民法第184條第1項前段
    、第185條第1項侵權行為規定為請求權基礎（見原審卷第35
    0頁），上訴人就此為時效之抗辯（見原審卷第370頁），則
    被上訴人請求自107年11月28日（109年11月27日往前回溯2
    年）至丙○○返還系爭房屋及停車位之日止之損害金，應予准
    許，逾上範圍之請求，則屬無據。茲就被上訴人請求之不當
    得利應准之數額說明如下：
　⑴經原審送請鑑定系爭房屋之租金，依鑑定報告評估，系爭房
    屋位於桃園市桃園區中正路與同德十一街路口，鄰近有桃園
    藝文廣場、南平商圈等。半徑1,000公尺以內，有公園、市
    場、銀行、郵局、醫院診所、加油站、小學、中學等公共設
    施。區域內主要聯絡道路有中正路、經國路往北接1號國道
    南崁交流道、大興西路接2號國道等，有市公車站，交通便
    利。系爭房屋於95年2月建築完成，屋齡約12年，公設比約2
    5%，建物面積91.97坪，為住宅大樓25樓內之23樓，地面層
    部分店舖、樓上層均為住家等週遭環境（見鑑定報告卷第26
    、27、29、34頁），並比較與系爭房屋類似標的之租金收益
    情形（見鑑定報告卷第34至40頁），最後得出系爭房屋租金
    為每月4萬5,700元（見鑑定報告卷第4、49頁）。本院審酌
    系爭房屋總坪數達91.97坪，公設比約25%，室內坪數大，位
    於桃園市桃園區內之繁華地段，外觀屬豪宅等級（見鑑定報
    告卷內現況照片），故酌定其每月租金為4萬5,700元。
  ⑵就停車位之租金，被上訴人主張編號215號停車位由伊出租每
    月租金3,500元；而鑑定報告評估編號1號停車位在地下一層
    、編號108號停車位在地下二層，均為坡道平面車位，與其
    他類似標的比較後，編號1停車位每月租金為3,200元、編號
    108號停車位每月租金為3,000元（見鑑定報告卷第46至49頁
    ），上訴人就此認定之停位車每月租金額，均不爭執（見原
    審卷第371、372頁），故本院審酌後認系爭停車位之每月租
    金，編號215為3,500元、編號1為3,200元、編號108為3,000
    元為適當。
  ⑶以系爭房屋每月租金4萬5,700元、系爭停車位每月租金編號1
    為3,200元、編號108為3,000元、編號215為3,500元為計算
    基準，則被上訴人得請求無權占用系爭房屋及停車位之損害
    金如下：
  ⒈自107年11月28日起至109年6月30日止，占用系爭房屋及編號
    1、108號停車位，共99萬1,290元【（4萬5,700元＋3,200元＋
    3,000元）×19個月又3天＝99萬1,290元】。
  ⒉自107年11月28日起至109年6月30日止，占用編號215號停車
    位，共6萬6,850元（3,500元×19個月又3天＝6萬6,850元）。
  ⒊因丙○○迄今拒不返還系爭房屋及停車位，可見其有不自動履
    行之虞，故被上訴人主張有預為請求之必要，亦屬有據。則
    自109年7月1日起至騰空、遷讓、返還系爭房屋及停車位止
    ，丙○○應每月給付被上訴人5萬5,400元（即房屋4萬5,700元
    ＋車位3,200元＋3,000元＋3,500元＝5萬5,400元）。
  ⑷上訴人稱系爭房屋租金係供居住使用，並非經營商業用途，
    應有土地法第97條法定租金上限之適用，且應參照稅捐稽徵
    處核課之房屋現值與坐落土地申報地價80%為計算基準，系
    爭房屋之租金每月4萬5,700元已逾上開法律規定之上限云云
    。惟城市地方房屋之租金，以不超過土地及其建築物申報總
    價年息百分之十為限，土地法第97條第1項定有明文。土地
    法第97條所謂土地及建築物之總價額，土地價額依法定地價
    ，建築物價額依該管直轄市或縣（市）地政機關估定之價額
    ，土地法施行法第25條亦有明文。又實施都市平均地權條例
    施行後，固有公告地價與自行申報地價之分，但法院斟酌實
    情，認公告地價較諸自行報價為準確，爰在土地法第一百零
    五條準用同法第九十七條所定年息百分之十限度內，命為給
    付不當得利之判決，非當事人所得任意爭論多寡。有最高法
    院84年度台上字第484號民事裁判要旨可參。系爭房屋坐落
    之桃園市○○區○○段000地號土地，107年申報地價為2萬6,318
    .4元/平方公尺（見原審卷第453頁之土地登記謄本），該土
    地於109年之申報地價亦僅為2萬6,679元/平方公尺（見鑑定
    報告內之土地登記謄本），如以107年之申報地價計算，被
    上訴人之土地權利價值為80萬4,859元（2萬6,318.4元/平方
    公尺×5,461平方公尺×56/10000，元以下四捨五入），加計
    系爭房屋107年課稅現值204萬0,800元（見原審卷第394頁）
    ，房地價值共284萬5,659元（即804,859元＋2,040,800元）
    ，顯低於被上訴人95年間購入系爭房屋時之2,150萬元（見
    桃司調字卷第22、53頁），更遠低於本件鑑定系爭房屋及土
    地價值之2,869萬4,640元（31萬2,000元/坪×91.97坪，見鑑
    定報告卷第40、42頁），可見該土地申報地價顯然偏低。而
    該土地於95年5月移轉時之公告地價為4萬6,134元/平方公尺
    、於107年間為16萬1,114元/平方公尺（見原審卷第453頁，
    109年間則為16萬2,114元/平方公尺，見鑑定報告之土地登
    記謄本），足見107年間之土地公告地價因市區快速發展調
    整為16萬1,114元較為貼近實際價額，應可採信，故以土地
    公告地價之80%為申報地價，被上訴人就系爭土地之權利價
    值為394萬1,699元（161,114元/平方公尺×5,461平方公尺×5
    6/10000×80%＝3,941,699），加計房屋價值204萬0,800元，
    房地總價為598萬2,499元，依土地法第97條規定城市地方房
    屋租金不得超過房地申報總價10%，系爭房屋之每年租金上
    限應為59萬8,250元，每月為4萬9,854元（598,250÷12＝49,8
    54）。衡以系爭房屋位於桃園市桃園區中正路與同德十一街
    路口，鄰近有桃園藝文廣場、南平商圈等，半徑1,000公尺
    以內，有公園、市場、銀行、郵局、醫院診所、加油站、小
    學、中學等公共設施，主要聯絡道路有中正路、經國路往北
    接1號國道南崁交流道、大興西路接2號國道等，有市公車站
    ，交通便利，屋齡約12年，公設比約25%，建物面積91.97坪
    ，為住宅大樓25樓內之23樓，地面層部分店舖、樓上層均為
    住家等居住環境甚優等情，本院認以每月4萬5,700元租金，
    尚屬適當，並未超過土地法第97條所規定之房地申報總價年
    息10%之上限，故上訴人前揭所辯，顯不可採。
　㈥丙○○主張自105年12月1日至109年4月30日止，為被上訴人代
    繳系爭房屋及停車位管理費共40萬0,857元，於購買系爭房
    屋時陸續匯款共2,352萬元、於95年6月1日亦匯款共1,150萬
    元予被上訴人，於購屋時支出裝潢及家具費用209萬1,402元
    ，得依民法第179條規定請求返還，並與被上訴人本件請求
    抵銷云云。惟：
　⑴丙○○繳納105年12月1日至109年4月30日系爭房屋及停車位管
    理費共40萬0,857元（見原審卷第277、279、348頁），係基
    於使用者付費，於居住使用系爭房屋及停車位期間而繳納管
    理費，自無請求返還之依據。且在「給付型之不當得利」，
    應由主張不當得利請求權存在之當事人，舉證證明該給付欠
    缺給付之目的即無法律上原因（最高法院99年度台上字第10
    09號裁判要旨參照）。丙○○並未舉證其給付欠缺給付之目的
    ，故無不當得利請求權之存在。丙○○如認其無繳納義務而繳
    納，亦屬明知無給付義務而為給付，依民法第180條第3款規
    定，亦不得請求返還不當得利，故丙○○主張可
　　請求被上訴人返還繳納之管理費，並以抵銷，並不可採。
  ⑵前案判決認丙○○固於95年4月25日、95年5月3日、95年5月19
    日、95年5月30日，匯款293萬元、144萬元、204萬元及561
    萬元（共1,202萬元）至被上訴人設於中國商銀大稻埕分行
    帳戶，惟衡諸一般經驗法則，金錢交付之原因關係多樣，非
    必基於借名登記關係，且男女雙方於感情交往之際，無償為
    對方支付費用或贈與金錢，所在多有等（見原審卷第152頁
    ），丙○○於前案主張基於借名登記關係而匯款予被上訴人，
    被判決駁回後，於本件改主張係基於共同投資不動產或消費
    借貸關係而匯款予被上訴人，依不當得利法律關係請求返還
    云云（見原審卷第442頁），然並未舉證其給付欠缺目的，
    難認其對被上訴人有何不當得利返還請求權存在，自無從抵
    銷。
  ⑶丙○○主張各於95年6月1日、104年11月3日匯款150萬元、1,00
    0萬元予被上訴人（共1,150萬元），固提出銀行客戶存款資
    料明細表、匯款申請書等件為憑（見桃司調字卷第133、134
    頁），然其並未舉證匯款所為之給付欠缺目的，難認其對被
    上訴人有不當得利返還請求權存在，無從抵銷。
  ⑷丙○○主張支出裝潢及家具費用209萬1,402元，提出95年間相
    關估價單、報價單及95年8月間匯款通知書為憑（見桃司調
    字卷第135至144頁）。然丙○○於95年間與被上訴人共同居住
    於系爭房屋，縱有支付裝潢費用及購買家具、冷氣，僅能認
    係分擔共同生活費用，況其並未舉證給付欠缺目的，難認對
    被上訴人有不當得利返還請求權存在，亦無從抵銷。
五、給付無確定期限者，債務人於債權人得請求給付時，經其催
    告而未為給付，自受催告時起，負遲延責任。其經債權人起
    訴而送達訴狀，或依督促程序送達支付命令，或為其他相類
    之行為者，與催告有同一之效力。又遲延之債務，以支付金
    錢為標的者，債權人得請求依法定利率計算之遲延利息；而
    應付利息之債務，其利率未經約定，亦無法律可據者，週年
    利率為5%，民法第229條第2項、第233條第1項前段、第203
    條定有明文。本件被上訴人於109年11月27日以民事訴之變
    更暨準備四狀追加請求丙○○給付侵權行為損害金，係以支付
    金錢為標的，未定給付期限、未約定利息，則丙○○自受催告
    時起即109年11月28日起（於109年11月27日收受，見原審卷
    第391至393頁），負遲延責任。故被上訴人請求丙○○自109
    年11月28日起至清償日止，按年息5%計算法定遲延利息，為
    有理由，應予准許。丙○○於前案確定判決認定丙○○非所有權
    人後，仍拒不返還系爭房屋及停車位，可見其有不自動履行
    之虞，故被上訴人預為請求將來給付之法定遲延利息至騰空
    、遷讓、返還系爭房屋及停車位止，按月於每月之末日，給
    付被上訴人5萬5,400元，及自各期應給付日之翌日起至清償
    日止，按年息5%計算之利息，為有理由，應予准許。
六、綜上所述，被上訴人依民法第767條第1項前段、中段、第18
    4條第1項前段規定，請求丙○○騰空、遷讓、返還系爭房屋及
    停車位，及給付105萬8,140元（991,290元＋66,850元），並
    自109年11月28日起至清償日止，按年息5%計算之利息，自1
    09年7月1日起至騰空、遷讓、返還系爭房屋及停車位日止，
    按月於每月末日給付5萬5,400元，及自各期應給付日之翌日
    起至清償日止，按年息5%計算利息，暨請求上訴人3人將戶
    籍登記自系爭房屋遷出，為有理由，應予准許，原審就此部
    分為上訴人敗訴之判決，並無不合。上訴論旨指摘原判決此
    部分不當，求予廢棄改判，為無理由，應駁回其上訴。
七、上訴人聲請傳喚被上訴人，並函桃園○○○○○○○○○調閱上訴人
    於95年間申請遷入戶籍至系爭房屋，登記為戶長之全部文件
    到院，因本件事證已臻明確，已無必要。又兩造其餘之攻擊
    或防禦方法及所用之證據，經本院斟酌後，認為均不足以影
    響本判決之結果，爰不逐一論列，附此敘明。
八、據上論結，本件上訴為無理由，依民事訴訟法第449條第1項
    、第78條，判決如主文。
中　　華　　民　　國　　110 　年　　10 　　月　　6　　日
                  民事第十九庭  
                      審判長法  官  魏麗娟
                            法  官  張婷妮
                            法  官  潘進柳
正本係照原本作成。
如不服本判決，應於收受送達後20日內向本院提出上訴書狀，其
未表明上訴理由者，應於提出上訴後20日內向本院補提理由書狀
（均須按他造當事人之人數附繕本）上訴時應提出委任律師或具
有律師資格之人之委任狀；委任有律師資格者，另應附具律師資
格證書及釋明委任人與受任人有民事訴訟法第466 條之1第1項但
書或第2項所定關係之釋明文書影本。如委任律師提起上訴者，
應一併繳納上訴審裁判費。
中　　華　　民　　國　　110 　年　　10　　月　　7 　　日

  　　　　　　　　　　　　　書記官  廖婷璇